【裁判字號】    97,上訴,5592
【裁判日期】    980218
【裁判案由】    毒品危害防制條例
【裁判全文】
臺灣高等法院刑事判決                97年度上訴字第5592號
上  訴  人
即  被  告  甲○○
選任辯護人  陳昭全律師
上列上訴人因毒品危害防制條例案件，不服臺灣桃園地方法院九
十七年度訴字第六六五號，中華民國九十七年十月二十三日第一
審判決（起訴案號：臺灣桃園地方法院檢察署九十七年度偵字第
一一九九六號），提起上訴，本院判決如下：
    主  文
原判決關於有罪部分撤銷。
甲○○販賣第三級毒品，處有期徒刑伍年貳月，未扣案之販賣毒
品所得新臺幣伍佰元沒收，如全部或一部不能沒收時，以其財產
抵償之；扣案之0000000000號行動電話壹具（含ＳＩ
Ｍ卡壹張）沒收。
    事  實
一、甲○○於民國九十七年五月十一日晚間七時五十四分許，接
    獲吳忠興使用0000000000號行動電話，撥打其使
    用之0000000000號行動電話，表示欲向甲○○購
    買一包愷他命後，明知愷他命係毒品危害防制條例第二條第
    二項第三款規定列管之第三級毒品，非經許可不得販賣，竟
    仍意圖營利，率爾應允，並即基於販賣第三級毒品愷他命之
    犯意，於當日晚間八時許，在桃園縣桃園市○○路「茶話茶
    藝館」前，將一包愷他命以新臺幣（下同）五百元之代價，
    販賣給吳忠興施用。旋於當日晚間九時許，吳忠興在施用上
    開購自甲○○之愷他命後，行經桃園縣八德市○○路、高城
    路口處時，為警發覺可疑而當場查獲。吳忠興被捕後，乃向
    警員供出上情，並依警員之指示，以前揭方式撥打電話聯絡
    甲○○，向甲○○佯稱欲再購買一包愷他命等語，而與甲○
    ○相約在桃園縣八德市○○路、興豐路口處交易。嗣於翌日
    （五月十二日）凌晨零時二十五分許，甲○○在上址介壽路
    、興豐路口處，準備將一包愷他命販賣給吳忠興時，為埋伏
    警員當場查獲（甲○○此部分販賣第三級毒品未遂之犯行，
    未經起訴及判決），並在甲○○身上查扣其所有供聯絡吳忠
    興販賣愷他命所用之0000000000號行動電話一具
    （含ＳＩＭ卡一張）及欲販賣給吳忠興施用之愷他命一包（
    驗後毛重零點八八公克），始悉上情。
二、案經桃園縣政府警察局桃園分局移送臺灣桃園地方法院檢察
    署檢察官偵查起訴。
    理  由
甲、程序部分：
一、本案警員在查獲被告與吳忠興之後，由所屬警察單位按轄區
    檢察署檢察長事前之概括選任，將採得吳忠興之尿液連同被
    告身上查扣之一包結晶物，送請臺灣檢驗科技股份有限公司
    實施鑑定，並由該公司依刑事訴訟法第二百零六條第一項規
    定：「鑑定之經過及其結果，應命鑑定人以言詞或書面報告
    」，將鑑定結果以書面出具報告，其鑑定程序並無瑕疵可指
    ，是故，上開鑑定結果自有證據能力。
二、被告與吳忠興使用電話之雙向通聯記錄，係電信公司基於平
    日業務，透過機器自動記錄使用者使用該行動電話情況之記
    錄文書，既係由機器自動紀錄，當無失真之虞，而上開通聯
    記錄作成時，亦無可能預期日後將作為訴訟資料使用，而無
    造假之虞，核無顯不可信之情況，是故，上開通聯記錄依刑
    事訴訟法第一百五十九條之四第二款規定，有證據能力。
三、按「被告以外之人於審判外之陳述，雖不符前四條之規定，
    而經當事人於審判程序同意作為證據，法院審酌該言詞陳述
    或書面陳述作成時之情況，認為適當者，亦得為證據。」、
    「當事人、代理人或辯護人於法院調查證據時，知有第一百
    五十九條第一項不得為證據之情形，而未於言詞辯論終結前
    聲明異議者，視為有前項之同意。」刑事訴訟法第一百五十
    九條之五定有明文。經查：本院以下所引用其他被告以外之
    人於審判外之言詞或書面陳述，雖均屬傳聞證據，然檢察官
    、被告及被告選任辯護人對該證據之證據能力均未表示異議
    ，且同意作為證據使用（見本院卷第三四、五三、五四頁）
    本院審酌上開證據作成時之情況，亦認為無不當之處，依上
    開規定乃有證據能力，合先敘明。
乙、實體部分：
一、訊據上訴人即被告甲○○固坦承於九十七年五月十一日晚間
    七時五十四分許有以其使用之上開行動電話與吳忠興聯絡，
    且於翌日（五月十二日）凌晨零時二十五分許，在桃園縣八
    德市○○路與新豐路口附近確實有被查獲愷他命一包、行動
    電話一支及現金一萬七千元等情不諱，惟否認有何販賣第三
    級毒品愷他命之犯行，辯稱：「五月十一日晚上七、八點左
    右，吳忠興打電話來問我在做什麼，我回答說我沒在幹嘛，
    後來講一講電話斷掉，我打回去問他，他說沒事了。我沒有
    販賣愷他命給他」云云。
二、經查：
（一）被告於民國九十七年五月十一日晚間八時許，在桃園縣桃
      園市○○路「茶話茶藝館」前，確有將一包愷他命以五百
      元之代價，販賣給吳忠興施用，且警員係於當晚九時許，
      在桃園縣八德市○○路、高城路口查獲吳忠興，而由吳忠
      興向警員供出其係向被告購買愷他命施用，並即由吳忠興
      配合警員，以0000000000號行動電話撥打被告
      之0000000000號行動電話，向被告表示欲再購
      買一包愷他命等語，遂與被告相約在桃園縣八德市○○路
      、興豐路口處交易，而於翌日（五月十二日）凌晨零時二
      十五分許，為警在上址交叉路口處查獲被告，並自被告身
      上起出一包愷他命之事實，業經證人吳忠興於原審證述甚
      詳（見原審卷第六十、六一頁），核與查獲本案之警員郭
      律延於原審證述查獲之經過相符（見原審卷第一一六至一
      二０頁），且警員將吳忠興之尿液連同自被告身上查扣之
      一包白色結晶物，送請臺灣檢驗科技股份有限公司檢驗結
      果，吳忠興之尿液確呈第三級毒品愷他命陽性反應，而該
      包白色結晶物亦含有第三級毒品愷他命成分，毛重零點九
      公克，因鑑驗使用零點零二公克，亦有該公司出具之濫用
      藥物檢驗報告二紙附卷可稽（偵查卷第五五頁、原審卷第
      三三頁），此外，並有被告所有之愷他命一包、0000
      000000號行動電話一具（含ＳＩＭ卡一張）扣案可
      資佐證。而被告與吳忠興本即相識，彼此並無任何怨隙，
      亦據被告坦承在卷（見本院卷第五五頁），衡情，吳忠興
      尚無誣陷被告之必要；且吳忠興於九十六年七月十一日晚
      間七時五十四分十秒，確有使用其0000000000
      號之行動電話，撥打被告使用之0000000000號
      行動電話，與被告聯絡之事實，亦有該00000000
      00號行動電話通聯紀錄一份附卷可稽（偵查卷第四八頁
      ）。再佐以吳忠興於警員查獲後，隨即向警方供出其施用
      之愷他命係購自被告，並即配合警員以行動電話聯絡被告
      ，佯裝欲再向被告購買愷他命，而循線在八德市○○路、
      興豐路口處查獲被告，現場警員並在被告身上查扣一包愷
      他命，且事後吳忠興之尿液檢驗結果，亦確實呈愷他命陽
      性反應等情，應足認吳忠興之前開指述為真實，足以採信
      。
（二）被告雖辯稱：伊並未販賣愷他命云云，且證人廖文昌亦到
      庭附和其詞，惟與前揭事證不符，且查：
    1.被告對其案發前後之行蹤，於警詢中先供稱：伊在八德市
      ○○路、興豐路口為警查獲，當時是要去買飲料，不認識
      吳忠興，也沒有和吳忠興約在該處見面，查到的一包愷他
      命是伊在晚上六點左右，在桃園市向「阿憲」買來施用的
      云云（偵查卷第八頁）；在檢察官偵查中則改稱：伊是過
      去查獲地點找吳忠興，吳忠興要伊幫他買愷他命回去施用
      云云（偵查卷第三六頁）；在原審審理時則先翻異稱：伊
      當天在家睡覺云云（原審卷第九頁），嗣又改稱：當天晚
      上五、六點左右，伊和廖文昌約在八德市○○路見面，之
      後一起到桃園市○○路○街，再轉到八德市烤肉云云（原
      審卷第九一頁）；於本院則改稱吳忠興約我去，說有事情
      跟我說，我到的時候剛停下來還沒說到話，就被警察抓了
      等語（見本院卷第五五頁反面），前後所述不一，其有卸
      責之意甚為明顯，故其所辯：伊並未販賣愷他命給吳忠興
      云云，尚難採信。
    2.證人廖文昌在原審審理時雖證稱：九十七年五月十一日當
      天，伊在晚上六點多去找甲○○，一起到桃園逛街，之後
      再一起到八德市更寮腳烤肉，烤完肉甲○○騎機車要載伊
      回家，騎到一家便利商店門口就被警察抓了，伊整個晚上
      都和甲○○在一起，只遇見一個朋友蔡金倫，並未再遇到
      其他人云云（原審卷第八七、八八頁），惟所證與吳忠興
      前揭證詞不符，亦與被告在本院審理時所稱其所以被抓，
      係因與吳忠興相約在八德市○○路、興豐路口見面之故等
      語有異（見本院卷第五五頁反面），足見證人廖文昌所述
      係迴護被告之詞，並不可信。
（三）被告之辯護人雖主張被告使用行動電話之通聯記錄，僅有
      通話雙方之電話號碼、通話時間、基地台位置等資料，並
      無監聽內容，自不得作為被告不利之證據，而嗣後查獲被
      告之過程與本件販賣毒品之犯行，並非同一事實，亦不得
      作為被告犯罪之佐證云云。惟認定犯罪事實所憑之證據，
      並不以直接證據為限，即綜合各種間接證據，本於推理作
      用，為認定犯罪事實之基礎，如無違背一般經驗法則，尚
      非法所不許，最高法院四十四年臺上字第七０二號判例可
      資參照。經查，本件並非單以吳忠興之指訴及被告使用行
      動電話之通聯記錄即認定被告有販毒之犯行，而係除吳忠
      興於原審之證述及被告之行動電話通聯紀錄外，尚有臺灣
      檢驗科技股份有限公司出具吳忠興之尿液確呈第三級毒品
      愷他命陽性反應之濫用藥物檢驗報告、查獲警員郭律延之
      證詞及事後扣案之一包愷他命等證據，且依證人郭律延所
      證，吳忠興被捕後，除供出愷他命係向被告購買者外，並
      依其指示，以前揭方式撥打電話聯絡被告，向被告佯稱欲
      「再購買一包愷他命」，伊在旁邊有聽到等語（見原審卷
      第一一八、一二０頁），既係「再購買一包愷他命」，足
      認之前被告確有販賣愷他命予吳忠興之事實，再佐以被告
      與吳忠興本即相識，彼此並無任何怨隙，衡情吳忠興尚無
      誣陷被告之必要等情，足認被告確有上開販賣毒品之事實
      。被告辯護人之主張尚無足取。
（四）另按「告訴人、證人之陳述有部分前後不符，或相互間有
      所歧異時，究竟何者為可採，法院仍得本其自由心證予以
      斟酌，非謂一有不符或矛盾，即應認其全部均為不可採信
      ；尤其關於行為動機、手段及結果等之細節方面，告訴人
      之指陳，難免故予誇大，證人之證言，有時亦有予渲染之
      可能；然其基本事實之陳述，若果與真實性無礙時，則仍
      非不得予以採信」，最高法院七十四年台上字第一五九九
      號判例可資參照。本件被告辯護人主張證人吳忠興之警詢
      筆錄並無證據能力（見本院卷第四一頁反面），本院因而
      未以該警詢筆錄作為認定本件犯罪事實之依據，而吳忠興
      於警詢、檢察官偵查中所述每次購買毒品之時地、價格，
      雖略有不一，惟吳忠興所施用愷他命之來源不只被告，亦
      有向他人購買之情形，且每次購買之價格並非均為五百元
      ，亦有八百元者，已據吳忠興於原審證述無訛（見原審卷
      第六三、六四頁），則吳忠興因而一時記憶混淆，前後所
      述略有不一，亦所難免，尚難因此即謂其於原審所證即全
      無足採。又依卷附被告之0000000000號行動電
      話雙向通聯紀錄顯示，被告於九十七年五月十一日晚間七
      時五十四分十秒，接聽吳忠興使用0000000000
      號行動電話打來約見買毒之電話時，其基地台位置係在「
      桃園縣桃園市○○○街九號五樓頂」，之後自當日晚間八
      時四分許起至九時五十一分許止，其行動電話使用之基地
      台位置均在「桃園市○○路一０七號二十一樓」（偵查卷
      第四六頁），同一時間吳忠興聯絡被告買毒時，所使用電
      話之基地台位置則在「桃園縣桃園市○○○街九號二樓及
      樓頂屋突」（偵查卷第四八頁），不僅在當晚二人通電話
      約見時，二基地台明顯在同一地點，即被告前開桃園市○
      ○○街及民生路兩處基地台位置，所發射行動電話通訊電
      波之範圍，亦均足以涵蓋吳忠興指稱之桃園市○○路「茶
      話茶藝館」購毒地點，均附此敘明。
（五）綜上所述，本件事證明確，被告所辯無非卸責之詞，不足
      採信，其犯行已堪認定，應依法論科。
三、按愷他命係毒品危害防制條例第二條第二項第三款列管之第
    三級毒品，非經許可不得販賣，故核被告所為，係犯毒品危
    害防制條例第四條第三項之販賣第三級毒品罪。原審據以論
    罪科刑，固非無見。惟按刑事訴訟法為保障被告之防禦權，
    尊重其陳述之自由，包括消極不陳述與積極陳述之自由，前
    者賦予保持緘默之權，後者則享有無須違背自己之意思而為
    陳述之權。此外，被告尚得行使辯明權，以辯明犯罪嫌疑，
    並就辯明事項之始末連續陳述；於審判期日調查證據完畢後
    ，得就事實及法律辯論之（第九十五條第二款、第九十六條
    、第二百八十九條第一項參照）。此等基於保障被告防禦權
    而設之陳述自由、辯明及辯解（辯護）權，既係被告依法所
    享有基本訴訟權利之一，法院復有闡明告知之義務。則科刑
    判決時，對刑之量定，固應以被告之責任為基礎，本於比例
    、平等及罪刑相當等原則，並審酌刑法五十七條所列各款情
    狀為輕重之標準，然其中同條第十款所稱犯罪後之態度，係
    指被告犯罪後，因悔悟而力謀恢復原狀，或與被害人和解，
    賠償損害等情形而言，應不包括被告基於防禦權之行使而自
    由陳述、辯明，辯解（辯護）時之態度。是自不得因被告否
    認或抗辯之內容與法院依職權認定之事實有所歧異或相反，
    即予負面評價，逕認其犯罪後之態度不佳，而採為量刑畸重
    標準之一。原審以被告犯後始終否認犯行，供詞多所反覆，
    難認其有悔改之意，即認其犯罪後態度不佳，而採為量刑畸
    重標準之一，並量處較檢察官求處有期徒刑五年二月為重之
    刑，難謂允洽。被告上訴意旨，否認犯罪，固為無理由，但
    原判決既有前述可議之處，仍應由本院將原判決關於有罪部
    分撤銷改判。爰審酌被告犯本罪之動機在於貪圖不法利益，
    販賣毒品所得僅五百元，其犯罪規模與對社會造成之損害，
    尚難與一般毒販相提並論，被告在此之前，並已有一次持有
    第二級毒品前科，有本院被告前案紀錄表一份附卷（本院卷
    第二一頁）可稽，對不得隨意販售毒品一節，自難諉為不知
    ，然其仍因貪圖小利，遂甘犯重典，販賣毒品愷他命牟利，
    及其犯罪之目的、動機、手段、犯後態度等一切情狀，量處
    如主文第二項所示之刑，以資懲儆。扣案之0000000
    000號行動電話一具（含ＳＩＭ卡一張），係被告所有供
    其與吳忠興聯絡，犯本案之罪所用之物，已見前述，應依毒
    品危害防制條例第十九條第一項規定沒收；被告販賣愷他命
    所得之五百元價款，因未扣案，應依毒品危害防制條例第十
    九條第一項規定宣告沒收，如全部或一部不能沒收時，以其
    財產抵償之；被告販賣給吳忠興之愷他命，已經吳忠興施用
    罄盡，無須再宣告沒收；至於警員於同年五月十二日凌晨零
    時二十五分許查獲被告時，自其身上一併查扣之愷他命一包
    ，係被告另案欲販售愷他命未遂之物，該部分未據起訴及判
    決，自不能於本案宣告沒收，併予敘明。
據上論斷，應依刑事訴訟法第三百六十九條第一項前段、第三百
六十四條、第二百九十九條第一項前段，毒品危害防制條例第四
條第三項、第十九條第一項，判決如主文。
本案經檢察官張啟彬到庭執行職務。
中    華    民    國    98    年    2    月    18     日
                  刑事第十八庭審判長法  官  吳鴻章
                                    法  官  周政達
                                    法  官  徐昌錦
以上正本證明與原本無異。
如不服本判決，應於收受送達後10日內向本院提出上訴書狀，其
未敘述上訴之理由者並得於提起上訴後10日內向本院補提理由書
（均須按他造當事人之人數附繕本）「切勿逕送上級法院」。
                                    書記官  王韻雅
中    華    民    國    98    年    2     月    18    日
附錄：本案論罪科刑法條全文
毒品危害防制條例第4條第3項
製造、運輸、販賣第三級毒品者，處 5 年以上有期徒刑，得併科
新臺幣 5 百萬元以下罰金。


司法院資訊處製作；財團法人民間司法改革基金會備份。
